臺灣臺北地方法院交通事件裁定　　　　　　　　　　九十三年度交聲字第七三四號
　　異議人即
　　受處分人　甲○○
右列異議人即受處分人因違反道路交通管理處罰條例案件，對於交通部公路總局台北
區監理所板橋監理站中華民國九十三年七月十五日所為之處分（原處分案號：板監違
字第裁四一—ＡＣＶ００８００２號、ＡＣＶ００８００３號），聲明異議，本院裁
定如左：
    主  文
原處分均撤銷。
甲○○不罰。
    理  由
一、按汽車（含機器腳踏車）駕駛人，爭道行駛有不按遵行之方向行駛者，處新臺幣
    六百元以上一千八百元以下罰鍰，並記違規點數一點；又汽車（含機器腳踏車）
    駕駛人駕駛汽車（含機器腳踏車）有違反道路交通管理處罰條例之行為，經交通
    勤務警察或依法令執行交通稽查任務之人員制止時，不聽制止或拒絕停車接受稽
    查而逃逸者，除按各該條規定處罰外，處新臺幣三千元以上六千元以下罰鍰，並
    記違規點數一點，道路交通管理處罰條例第四十五條第一款、第六十條第一項、
    第六十三條第一項第一款定有明文。又汽車（含機器腳踏車）駕駛人有不服指揮
    稽查而逃逸之情形，當場不能或不宜攔截製單舉發者，固得對汽車所有人逕行舉
    發處罰，然執行交通稽查勤務之警員應記明車輛牌照號碼、車型等可資辨明之資
    料，查明汽車所有人姓名或名稱、住址後，始得製單舉發處罰之，道路交通管理
    處罰條例第七條之二第一項、第二項亦有明文，依上開規定可知，逕行舉發之違
    規行為因其時間短暫、動作迅速，必須由舉發人員以目視或科學儀器記明車輛牌
    照號碼、車型等可資辨明之資料，以免發生誤認、錯植之情形，倘舉發人員僅能
    以目視方式記明車輛之牌照號碼，但對於車型無法記明，甚或記明者與實際上該
    牌照號碼所屬之車輛車型不符時，基於證據裁判主義，為免疏失誤認，應認足以
    證明違規行為之證據尚有不足，而為受處分人不罰之裁定。
二、原處分意旨略以：本件異議人即受處分人（下稱異議人）甲○○於民國九十三年
    五月十五日晚間十時二十五分許，駕駛所有車牌號碼ＬＺ６—９２１號重型機車
    ，沿臺北市萬華區○○○路五十巷由西向東行駛，該處為單行道，僅能由東向西
    行駛、不能逆向由西向東行駛，詎竟不按遵行方向，駕車由西向東行駛，而為刻
    正在臺北市萬華區○○○路、西寧南路五十巷口執行交通稽查勤務之臺北市政府
    警察局萬華分局武昌街派出所員警乙○○發現，正欲攔停稽查之際，異議人竟拒
    不停車加速逃逸，並再逆向由南往北沿亦為單行道之西寧南路行駛，經乙○○記
    下異議人所駕機車車號後，查知為異議人所有車輛，並以異議人有逆向行駛，且
    違反道路交通管理處罰條例之行為，經交通勤務警察制止時，拒絕停車接受稽查
    而逃逸之違規行為逕行舉發，異議人於應到案日期（九十三年六月七日）後之九
    十三年六月十一日到案，並撰寫交通違規事件陳述單提出申訴，經原處分機關轉
    請舉發單位調查結果，仍以違規事實明確，裁處異議人新臺幣九百元（轉彎時不
    依標誌、標線、號誌指示之違規行為）、三千元（有違反道路交通管理處罰條例
    之行為，經交通勤務警察制止時，拒絕停車接受稽查而逃逸之違規行為）罰鍰，
    並各記違規點數一點，異議人於九十三年七月十五日收受裁決書後，於九十三年
    七月二十八日具狀聲明異議。
三、訊之異議人固不諱言車牌號碼ＬＺ６—９２１號重型機車為其所有，然堅詞否認
    有何上揭違規行為，辯稱：舉發當時伊正在臺北市○○區○○路一段二十四巷三
    號一樓之「世紀運動花式撞球場」工作，不可能於上揭時間駕車行經上揭地點等
    語，經查：異議人所有車牌號碼ＬＺ６—９２１號重型機車為光陽牌一二四ｃ‧
    ｃ黑色重型機車，出廠日期為九十一年十月，車輛狀態尚新等情，有異議人提出
    之車輛照片四幀、機器腳踏車新領牌照登記書、機器腳踏車行車執照、車號查詢
    重型機車車籍資料各一紙在卷可稽。經本院訊之證人即本件舉發員警乙○○，其
    固證稱：伊當時在臺北市萬華區○○○路與西寧南路五十巷口執行交通稽查勤務
    ，見車牌號碼ＬＺ６—９２１號重型機車駕駛人違規逆向行駛於屬於單行道之西
    寧南路五十巷，伊見狀即示意其停車接受稽查，惟駕駛人拒絕停車接受稽查，復
    逆向由南往北沿亦為單行道之西寧南路行駛而逃逸等情明確（見本院九十三年九
    月八日訊問筆錄），然本院訊之證人該違規車輛之車型等可資辨明資料時，證人
    證稱：「當時是二十二點十五分，已經很晚了，因為反光，我看到是銀色的。（
    機車型式？）重型機車，至於什麼特徵、廠牌我沒有特意去記。（該地晚上十點
    多，燈光是否昏暗？）商家快要打烊，大約是十點半打烊，商家還是有燈光，只
    是因為違規人車速快，所以我看不清楚，我只記得車號。」等語（同上訊問筆錄
    ），自承無法記明車型、廠牌等足資辨明之特徵，且所述及於舉發違反道路交通
    管理事件通知單所寫之該車車色為銀色，亦與該車確切車色為黑色大相逕庭，雖
    本院以前開機車照片四幀提示證人，命其辨認是否即為證人所見違規機車時，證
    人又明確證稱即為當時所見違規機車車型云云，然證人既自承僅記得車號，對於
    車輛其他特徵均因未看清楚而無法明確陳述，甚且對於車輛顏色又有如上與事實
    不符之陳述，嗣後再陳述該車即為當時所見之違規機車，所述自難憑採，是證人
    實僅能陳述違規之車輛牌照號碼，卻未能記明車型等可資辨明之資料，不能排除
    證人記憶或辨認錯誤之可能，依前開說明，應認本件足以證明異議人違規行為之
    證據，尚有不足。
四、綜上所述，異議人是否確有原處分所載違規行為，依現有積極證據尚有不足，實
    存有合理懷疑，原處分機關不察，逕依道路交通管理處罰條例第四十五條第一款
    、第六十條第一項、第六十三條第一項第一款、違反道路交通管理事件統一裁罰
    標準表之規定，裁處受處分人罰鍰新臺幣三千九百元，並記違規點數二點，於法
    尚有未洽，異議人否認違規行為，提起本件聲明異議，為有理由，本院應將原處
    分撤銷，並諭知受處分人不罰，以資適法。
五、據上論斷，應依道路交通案件處理辦法第二十條前段，裁定如主文
中　　　華　　　民　　　國　　九十三　　年　　　九　　　月　　二十  　　日
                                    臺灣臺北地方法院交通法庭
                                        法  官  張永宏
右正本證明與原本無異
如不服本裁定應於送達後五日內向本院提出抗告狀
                                        書記官  楊灥
中　　　華　　　民　　　國　　九十三　　年　　　九　　　月　　二十  　　日
